臺灣高等法院民事裁定
111年度抗字第877號
抗  告  人  黃彥華  
代  理  人  李哲賢律師
相  對  人  新北市新店區公所

法定代理人  朱思戎  
代  理  人  陳明良律師
相  對  人  台灣電力股份有限公司

法定代理人  曾文生  
代  理  人  陳玫瑰律師
            陳君漢律師
            李昱葳律師 
            殷耀晨律師 
相  對  人  中華電信股份有限公司

法定代理人  謝繼茂  
代  理  人  李岡耿律師
            蔡心苑律師
相  對  人  大南汽車股份有限公司

法定代理人  王興尉  
代  理  人  易言立  
上列抗告人因與相對人間返還土地等事件，對於中華民國111年5
月30日臺灣臺北地方法院111年度訴字第629號所為裁定提起抗告
，本院裁定如下： 
    主  文
原裁定廢棄。
    理  由
一、本件抗告人原起訴請求第三人新北市政府與相對人新北市新
    店區公所（下稱新店區公所）、台灣電力股份有限公司（下
    稱台電公司）、中華電信股份有限公司（下稱中華電信公司
    ）將坐落新北市○○區○○段○○○○○段00地號土地（下稱系爭土
    地）上之地上物拆除後返還土地，嗣於原法院追加相對人大
    南汽車股份有限公司（下稱大南公司）為被告並撤回對新北
    市政府之起訴，原法院以抗告人追加大南公司之訴（下稱系
    爭追加之訴），與原訴非屬請求基礎事實同一，且有礙訴訟
    之終結為由，駁回系爭追加之訴，抗告人不服，提起抗告，
    請求將原裁定廢棄，准予系爭追加之訴等語。
二、抗告意旨略以：伊之原訴及系爭追加之訴所主張之原因事實
    均係立於系爭土地所有權人之地位，分別請求相對人移除各
    自設置於系爭土地之工作物或設備等，故系爭追加之訴與原
    訴有社會事實上之共通性及關連性，請求基礎事實均係占用
    系爭土地而屬同一，況抗告人為系爭追加之訴之前，原法院
    僅進行第一次言詞辯論，尚未進行現場履勘、測量，伊於起
    訴時亦表明相對人無權占用系爭土地之不當得利，待現場履
    勘測量後再行計算並追加請求，且履勘測量自得釐清相對人
    占用之面積範圍，是伊所主張之事實及證據資料顯得於系爭
    追加之訴互相利用，亦無害於他造程序權保障並符合訴訟經
    濟，與民事訴訟法第255條第1項第2款、第7款規定自無不合
    等語。
三、按訴狀送達後，原告不得將原訴變更或追加他訴，但請求之
    基礎事實同一，不甚礙被告之防禦及訴訟之終結者，不在此
    限，民事訴訟法第255條第1項第2款、第7款定有明文。又所
    謂「請求之基礎事實同一」者，係指變更或追加之訴與原訴
    之原因事實，有其社會事實上之共通性及關聯性，而就原請
    求所主張之事實及證據資料，於變更或追加之訴得加以利用
    ，俾先後兩請求在同一程序得加以解決，避免重複審理，進
    而為統一解決紛爭，且無害於他造當事人程序權之保障，俾
    符訴訟經濟。
四、經查：
  ㈠抗告人於民國110年10月6日提起原訴，主張其為系爭土地之
    所有權人，新北市政府及新店區公所於系爭土地上開築○○區
    ○○路鋪設柏油路面供大眾通行，並於該路旁設置擋土牆、排
    水溝、公車站牌（下稱系爭站牌）及停車場等地上物；台電
    公司及中華電信公司於系爭土地上架設電線桿、電信設備等
    ，已造成其所有權之妨害等語（見新北地院卷第13至15頁）
    ，顯見抗告人於原訴之起訴事實中已將系爭站牌包含在請求
    拆除之標的範圍內，嗣於111年4月18日為系爭追加之訴，請
    求大南公司將系爭土地上之系爭站牌等地上物拆除並返還占
    用之土地，核其原訴及系爭追加之訴，均係其本於系爭土地
    之所有權人之地位主張相對人無權占用系爭土地之基礎事實
    ，且抗告人所提出系爭土地登記謄本、權狀、現場會勘紀錄
    等證據資料，均可於系爭追加之訴中加以利用（見新北地院
    卷第21、23頁、第51至54頁），可使兩造紛爭一次性予以解
    決，有利於訴訟經濟。
　㈡原訴於111年1月24日經臺灣新北地方法院移轉管轄於原法院
    審理，原法院於111年3月24日行第一次言詞辯論，當日僅詢
    問訴之聲明、請求權基礎、證據，並請抗告人補正說明相關
    事項及請兩造敘明是否聲請現場履勘，履勘之事項及必要性
    等，有言詞辯論筆錄在卷可參（見原法院卷第161至165頁）
    ，抗告人隨即於111年4月18日為系爭追加之訴（見原法院卷
    第309、310頁），是本件尚未至現場進行履勘等之證據調查
    ，而拆屋還地之訴，常因地上物之處分權人不明，有待調查
    後始能釐清處分權人為何人，則抗告人於釐清原訴範圍之系
    爭站牌應屬大南公司設置後為系爭追加之訴，大南公司亦表
    示對於系爭追加之訴無意見在案（見原法院卷第380頁），
    系爭追加之訴尚無礙於被告之防禦及訴訟終結。至新店區公
    所、台電公司及中華電信公司雖表明原訴已經第一次言詞辯
    論，不同意抗告人為系爭追加之訴云云（見原法院卷第380
    頁），惟本件既合於民事訴訟法第255條第1項第2款、第7款
    規定，自不受當事人主張所拘束，附此敘明。
五、綜上所述，抗告人為系爭追加之訴，核與民事訴訟法第255
    條第1項第2款、第7款規定，尚無不合，原裁定駁回系爭追
    加之訴，容有未洽。抗告意旨指摘原裁定不當，求予廢棄，
    為有理由，爰將原裁定廢棄，另由原法院為適當處置。
六、據上論結，本件抗告為有理由，爰裁定如主文。 
中　　華　　民　　國　　111 　年　　7 　　月　　25　　日
                  民事第二十五庭
                      審判長法  官  謝碧莉
                            法  官  林晏如
                            法  官  林俊廷
正本係照原本作成。
不得聲明不服。
中　　華　　民　　國　　111 　年　　7 　　月　　25　　日
                            書記官  葉國乾